【裁判字號】    98,交聲,1032
【裁判日期】    980609
【裁判案由】    聲明異議
【裁判全文】
臺灣高雄地方法院交通事件裁定        98年度交聲字第1032號
原處分機關  高雄市政府交通局
受處分人即
異  議  人  甲○○
上列異議人因違反道路交通管理處罰條例案件，對於高雄市政府
交通局於民國98年4 月13日所為處分（原處分案號：高市交裁字
第裁32-B00000000號），聲明異議，本院裁定如下：
    主   文
原處分關於罰鍰逾新台幣參萬玖仟伍佰元部分，撤銷。
上開撤銷部分，甲○○不罰。
其他異議部分，駁回。
    理    由
一、原處分機關移送意旨略以：異議人即受處分人甲○○（下稱
    異議人）於民國（下同）95年12月9 日22時30分許，駕駛車
    牌號碼VM-3608 號自小客車，行經高雄市○○○路491 號處
    ，因車禍肇事，經高雄市政府警察局交通警察大隊員警到場
    處理，實施酒精濃度測試，呼氣值高達每公升0.75毫克，而
    掣單舉發。異議人未於舉發單所載應到案日期前自動執行，
    原處分機關以其有「汽車駕駛人酒精濃度超過規定標準（0.
    55毫克/ 公升以上）」違規，依道路交通管理處罰條例第35
    條第1 項第1 款規定，裁處罰鍰新台幣（下同）4 萬9500元
    ，吊扣駕駛執照12個月，施以道安講習之處分等語。
二、聲明異議意旨略以：伊不否認有上開酒後駕車之違規。惟伊
    公共危險案件，業經檢察官偵查後為緩起訴處分確定，且已
    繳納1 萬元緩起訴處分金完畢。因伊經濟情況困難，本於一
    事不二罰原則，請撤銷原處分罰鍰4 萬9500元等語（就吊扣
    駕駛執照12個月、施以道安講習部分並未聲明異議）。
三、按依94年2 月5 日公布，95年2 月5 日施行之行政罰法第26
    條規定：「一行為同時觸犯刑事法律及違反行政法上義務規
    定者，依刑事法律處罰之。但其行為應處以其他種類行政罰
    或得沒入之物而未經法院宣告沒收者，亦得裁處之。前項行
    為如經不起訴處分或為無罪、免訴、不受理、不付審理之裁
    判確定者，得依違反行政法上之義務規定裁處之」；且同法
    第1 條規定：「違反行政法上義務而受罰鍰、沒入或其他種
    類行政罰之處罰時，適用本法。但其他法律有特別規定者，
    從其規定」；而道路交通管理處罰條例第35條第1 項第1 款
    規定，係對行為人違反行政法上義務規定之行政罰，且該條
    例關於一行為同時觸犯刑事法律及違反行政法上義務規定者
    ，並無特別規定，是汽車駕駛人一有酒後駕車經測定酒精濃
    度超過規定標準，而同時涉有刑法第185 條之3 公共危險罪
    嫌時，道路交通管理處罰機關除有行政罰法第26條第1 項但
    書之情形，得裁處其他種類行政罰（例如當場移置保管車輛
    、吊扣駕駛執照、施以道安講習等）外，關於罰鍰部分，即
    應依行政罰法第26條及道路交通管理處罰條例第10條規定移
    送地方法院檢察署處理，不得依道路交通管理處罰條例第35
    條第1 項第1 款規定，逕行裁處行為人罰鍰之行政罰。又觸
    犯刑事法律之犯罪行為，除得經檢察官之起訴，並由法院審
    理後，為有罪科刑、無罪、免訴、不受理、不付審理之裁判
    外，如檢察官認該行為所涉為死刑、無期徒刑或最輕本刑3
    年以上有期徒刑以外之罪，於參酌刑法第57條所列事項及公
    共利益之維護，認以緩起訴為適當者，得定1 年以上3 年以
    下之緩起訴期間為緩起訴處分，並同時命被告為一定之金錢
    給付，因該金錢給付係附隨於緩起訴處分之負擔，性質上雖
    非刑罰，惟就被告而言，不無被強制剝奪財產權之性質，仍
    屬其為犯罪所付出之代價，於刑事程序中由檢察官命被告支
    付一定金額，乃剝奪其財產權之處罰，並非檢察官所為普通
    「不起訴處分」，雖與刑法中罰金刑須經法院判決者有異，
    仍應認係因被告犯罪，而屬上開行政罰法第26條所定「依刑
    事法律處罰之」所為之刑事處罰。
四、次按汽車駕駛人，駕駛汽車經測試檢定，酒精濃度超過規定
    標準者，處新台幣1 萬5 千元以上6 萬元以下罰鍰，並當場
    移置保管其車輛及吊扣其駕駛執照1 年；道路交通管理處罰
    條例第35條第1 項第1 款前段定有明文。再汽車駕駛人，經
    裁判確定處以罰金低於本條例第92條第3項（自96年11月1日
    起修正施行為同法條第4 項）所訂最低罰鍰基準規定者，應
    依本條例裁決繳納不足最低罰鍰之部分，道路交通管理處罰
    條例第35條於94年12月28日修正公布增訂第8 項定有明文。
    而依同條例第92條第3 項授權訂定之違反道路交通管理事件
    統一裁罰基準表，就駕駛人酒精濃度超過規定標準之裁罰，
    「其吐氣所含酒精濃度超過每公升0.55毫克以上者」，小型
    車最低裁罰標準為新台幣4 萬9500元，亦有明定。本件原處
    分所為吊扣駕駛執照、道安講習等部分與罰鍰部分，係屬不
    同種類處分，依行政罰法第24條第2 項前段，固得併為處罰
    ；所為對異議人裁處交通事件之罰鍰，與刑事緩起訴處分附
    條件繳納之處分金，均屬剝奪財產權之處罰，依同法條第2
    項但書，自不得重複處罰。是原處分機關如認該緩起訴處分
    金係屬較輕之處罰，低於同條例第92條第3 項所訂最低罰鍰
    基準規定者，就不足最低罰鍰之部分須予處罰，始足以達成
    行政目的，仍非不得於緩起訴處分確定後，衡酌公法上之合
    目的性、比例原則等基本原則而為裁處。惟在相當於已繳緩
    起訴處分金範圍內之最低罰鍰之部分，則原處分機關自不得
    再為裁罰同種類之罰鍰處分，以符法律意旨。
五、經查：
  (一)本件異議人有酒後駕駛自小客車，經測得呼氣酒精濃度高達
    每公升0.75毫克之違規，違反道路交通管理處罰條例第35條
    第1 項第1 款規定，而遭員警掣單舉發，業經異議人於聲明
    狀內坦承，並有酒測單、舉發通知單、裁決書、送達證書各
    1 份在卷足參，堪認實在。而異議人被移送刑事公共危險案
    件，業經檢察官以96年度偵字第140 號為附條件緩起訴處分
    ，異議人已向緩起訴處分書指定之犯罪被害人保護協會台灣
    高雄分會繳付處分金1 萬元，且緩起訴期間1 年已屆滿在案
    ，有緩起訴處分書、台灣高等法院被告前案紀錄表、郵政跨
    行匯款申請書各1 份在卷足參。上開刑事緩起訴處分所附條
    件之內容，雖非刑法之刑罰種類，然屬刑事訴訟法所定相當
    於「經裁判確定」之罰金處罰，且對被告名譽、心理產生相
    當制約，並影響被告財產上權利，實質該當於行政罰法第26
    條第1 項「依刑事法律」之處罰。是原處分機關若認有對異
    議人施以交通秩序罰之罰鍰必要者，僅得在緩起訴處分附條
    件處分金低於違反道路交通管理事件統一裁罰基準及處理細
    則所定最低裁罰基準金額而為裁罰。本件異議人所繳緩起訴
    處分金額1 萬元，雖低於最低裁罰基準規定之金額4 萬9500
    元，則原處分僅得就不足最低罰鍰之部分（3 萬9500元），
    依法再為裁罰；惟就相當於已繳緩起訴處分金（1 萬元）部
    分再為裁罰，即難謂為適法之處分，而無可維持。
  (二)原處分機關就異議人同一違規，仍依違反行政法上之義務規
    定，再裁處罰鍰4 萬9500元，與行政罰法第26條、道路交通
    管理處罰條例第35條第8 項修正意旨及上揭說明，容有不符
    。是異議人就罰鍰相當於緩起訴處分金1 萬元部分聲明異議
    ，主張一事不二罰，請求撤銷此部分之罰鍰處分，為有理由
    。至原處分裁處不足於最低罰鍰之3 萬9500元部分，於法有
    據，應予維持。
六、綜上所述，原處分就異議人同一交通違規，於其繳納刑事緩
    起訴處分金1 萬元後，再裁處罰鍰4 萬9500元，其中罰鍰1
    萬元部分，於法尚有未洽，應予撤銷，並諭知異議人就此部
    分不罰。至再裁處繳納不足最低罰鍰之部分（3 萬9500元）
    ，異議人之異議，為無理由，應予駁回（就吊扣駕駛執照12
    個月、道安講習部分未聲明異議，仍照原處分執行）。
據上論結，依道路交通管理處罰條例第87條第2 項，道路交通案
件處理辦法第19條、第20條前段，裁定如主文。
中    華    民    國    98    年    6     月    9     日
                    交通法庭    法  官  李昆南
以上正本證明與原本無異。
如不服本裁定應於送達後5日內向本院提出抗告狀。
中    華    民    國    98    年    6     月    10    日
                                書記官  黃美玲


司法院資訊處製作；財團法人民間司法改革基金會備份。
